臺灣臺中地方法院刑事判決　　　　　　　　　　　　　九十一年度訴字第六一八號
　　公　訴　人　臺灣臺中地方法院檢察署檢察官
　　被　　　告　乙○○
右列被告因搶奪案件，經檢察官提起公訴（九十一年度偵字第三一七四號），本院判
決如左：
    主  文
乙○○無罪。
    理  由
一、公訴意旨略以：被告乙○○於民國（以下同）九十一年二月十一日二十時三十分
    許搭乘甲○○所駕駛之車牌號碼九Ｐ－一九三五號營業用小客車（俗稱計程車，
    下稱計程車），由國道一號高速公路北上臺北行至后里收費站北向處時，因甲○
    ○駛錯車道遂下車買回數票繳費而疏於防備，乙○○竟意圖為自己不法之所有，
    搶奪駕駛上開計程車，經甲○○拍打該車左後車身制止，亦置之未理；得手後，
    並由國道一號高速公路北上逃逸。嗣於同日二十時三十八分許，乙○○駕駛上開
    營業用小客車行經國道一號高速公路北上一百五十六公里處時，為警據報當場查
    獲，而認被告涉犯刑法第三百二十五條第一項之搶奪罪嫌等語。
二、按犯罪事實應依證據認定之，無證據不得推定其犯罪事實；不能證明被告犯罪者
    ，應諭知無罪之判決，刑事訴訟法第一百五十四條、第三百零一條第一條分別定
    有明文。又認定不利於被告之事實，須依積極證據，苟積極證據不足為不利於被
    告事實之認定時，即應為有利於被告之認定，更不必有何有利之證據；另刑法第
    三百二十五條第一項之搶奪罪，係指公然奪取而言。若乘人不備竊取他人所有物
    ，並非出於公然奪取者，自應構成竊盜罪，最高法院三十年上字第八一六號、二
    十二年上字第一三三四號著有判例可資參照；且若行為人因原持有人對於財物之
    支配力一時弛緩，乘機取得移歸自己持有，自應論以竊盜罪（最高法院七十五年
    度台上字第一○四一號判決參照）。
三、本件公訴人認被告乙○○涉犯刑法第三百二十五條第一項之搶奪罪嫌，無非以被
    告之上開犯行，業據被害人甲○○於警訊時指述綦詳，並有贓物認領保管收據及
    車籍作業資料各一紙在卷足憑為其主要論據，訊據被告雖坦承有於上揭時、地乘
    被害人甲○○不備之際，擅自開走計程車，然辯稱：伊是偷車而已，並非搶奪等
    語（見本院九十一年四月十六日審理筆錄），經查：(1)被害人甲○○於本院審判
    時指稱：（當天開走你車子是否在庭之被告？）是他沒有錯。（被搶情形？）當
    天我走錯車道要下去買回數票時，被告利用這機會把我車子開走。（被告為何搶
    你車子？你們有無爭吵？）我不知道他為何搶我車子。我們沒有爭吵等語（見本
    院九十一年四月一日訊問筆錄第四頁）；（經過情形？）我開錯車道，把車停在
    兩個收費亭中間，然後我下去買回數票，停車處離票亭約五公尺。當時車上剩被
    告一人。後來他把車開走，我車子未熄火，他換座到駕駛座時，我不知道。直到
    他把車子開走我才知道。他當時想偷我的車子時，我不知道，直到他開走時，我
    才知道。（被告是搶奪還是竊盜？）我不知道，但他沒有對我的人施以強暴、脅
    迫。只有把車子開走等語（見本院九十一年四月十六日審理筆錄第三頁）。由上
    揭被害人甲○○之指稱內容可得知被告係趁被害人甲○○下車購買回數票，離該
    計程車約五公尺遠時，乘其不知，以和平之祕密手段，且並未施用任何不法之暴
    力，乘機將計程車開走無訛。(2)另被告於本院審判時自承：（當時你身上帶多少
    錢？）我身上只帶三塊錢，我當時是因為沒有錢付車資，才搶（實係開走）人家
    的車子。（有無與司機約好到目的地由其他人付錢？）沒有，（是否預謀行搶？
    ）沒有，我是臨時起意的，當時司機下車買回數票我就利用這機會把車子開走了
    等語；核與被害人甲○○於本院審判時陳稱：（被告當天有無攜帶工具？）被告
    沒有帶工具。後來警察攔到他時，他身上只有三塊錢等語相符（均見本院九十一
    年三月二十一日審理筆錄第五、六頁），足見被告起初乘坐被害人之計程車時，
    身上並未準備車資，其目的乃為坐霸王車，其初始之犯意即為獲取免付車資之不
    法利益，後來因見被害人未準備回數票，下車買回數票，有機可乘之際，即臨時
    起意趁機將計程車開走，顯見被告事後開走車子之行為，仍是為延續本來意圖為
    自己不法所有而以和平方式獲取不法利益之犯意。(3)雖被害人於事後，有向前追
    趕並拍打已被竊取之車身，被告均置之不理，然查此時該計程車已經被告開走約
    二十公尺（見本院九十一年四月一日被害人訊問筆錄），該車輛已置於被告實力
    支配之下，尚難以事後之逃逸行為，而遽認被告於事前即有公然奪取之意，綜上
    所述，本院審酌不論從被告主觀面之犯意上，或客觀面之行為手段上，被告均係
    為延續起初為獲取免付車資之不法利益之犯意，而另行起意趁被害人甲○○對於
    財物支配力一時弛緩之機會，乘其不備竊取被害人所有物，其手段亦係以和平祕
    密之方式，並非出於公然奪取之方式，揆諸首揭判例及判決要旨，被告所為應係
    構成刑法第三百二十條第一項之竊盜罪，而非構成刑法第三百二十五條第一項之
    搶奪罪，被告辯稱其係偷竊而非搶奪等語，尚非無據，公訴人認被告所為係犯搶
    奪罪，尚有誤會，而公訴人所舉之證據，亦不足以證明被告確有搶奪之犯行，此
    外，本院復查無任何積極事證足認被告有何公訴人所指之犯行，依照首揭法條及
    判例意旨，不能證明被告犯罪，依法應諭知無罪之判決。
三、至被告涉犯竊盜等罪嫌，業據前述，此部分應由檢察官另行偵辦處理，附此敘明
    。
本案經檢察官黃仁宏到庭執行職務。
據上論斷，應依刑事訴訟法第三百零一條第一項，判決如主文。
中      華      民      國    九十一    年      四      月    二十九    日
                                  臺灣臺中地方法院刑事第六庭
                                    審判長法  官  梁  堯  銘
                                          法  官  許  旭  聖
                                    法  官  洪  堯  讚
右正本證明與原本無異。
如不服本判決，應於判決送達後十日內向本院提出上訴狀，上訴於臺灣高等法院臺中
分院( 須附繕本 )。
                                          書記官
中      華      民      國    九十一    年      四      月    二十九    日
